【裁判字號】    98,重上,62
【裁判日期】    981020
【裁判案由】    清償借款
【裁判全文】
臺灣高等法院臺中分院民事判決          98年度重上字第62號
上  訴  人  己○○○○○○
訴訟代理人  易定芳律師
複 代 理人  丁○○
被 上 訴人  戊○○
被 上 訴人  丙○
被 上 訴人  甲○○
被 上 訴人  乙○○
上 列 四人
訴訟代理人  黃呈利律師
上列當事人間請求清償借款事件，上訴人對於中華民國98年3月20
日臺灣臺中地方法院97年度重訴字第352號第一審判決提起上訴，
本院於98年10月6日言詞辯論終結，判決如下：
    主  文
原判決廢棄。
被上訴人丙○、戊○○應共同給付上訴人新台幣伍佰壹拾伍萬元
，及自民國97年6月11日起至清償日止，按年息5%計算之利息。
被上訴人丙○、戊○○、乙○○應共同給付上訴人新台幣參拾萬
元，及自民國97年6月11日起至清償日止，按年息5%計算之利息
。
被上訴人丙○、戊○○、甲○○應共同給付上訴人新台幣壹仟零
肆拾肆萬參仟元、及美金壹仟伍佰元，及自民國97年6月11日起
至清償日止，按年息5%計算之利息。
第一、二審訴訟費用由被上訴人負擔。
本判決第二項於上訴人以新台幣壹佰柒拾壹萬陸仟元為被上訴人
丙○、戊○○供擔保後，得假執行；但被上訴人丙○、戊○○於
執行標的物拍定．變賣前，得以新台幣伍佰壹拾伍萬元，為上訴
人預供擔保後，免為假執行。
本判決第三項於上訴人以新台幣拾萬元為被上訴人丙○、戊○○
、乙○○供擔保後，得假執行；但被上訴人丙○、戊○○、乙○
○於執行標的物拍定．變賣前，得以新台幣參拾萬元，為上訴人
預供擔保後，免為假執行。
本判決第四項於上訴人以新台幣參佰肆拾玖萬陸仟元為被上訴人
丙○、戊○○、甲○○供擔保後，得假執行；但被上訴人丙○、
戊○○、甲○○於執行標的物拍定．變賣前，得以新台幣壹仟零
肆拾捌萬捌仟捌佰陸拾參元，為上訴人預供擔保後，免為假執行
。
    事實及理由
一、查上訴人於原審本於消費借貸、及連帶保證法律關係，訴請
    被上訴人應連帶給付上訴人新台幣（未標示幣別者，下同）
    15,893,000元、美金1,500元及遲延法定利息；嗣於本院改
    依共同消費借貸法律關係，分別訴請(一)被上訴人丙○、戊○
    ○（以下簡稱丙○、戊○○）應共同給付上訴人5,150,000
    元；(二)丙○、戊○○及被上訴人乙○○（以下簡稱乙○○）
    應共同給付上訴人300,000元；(三)丙○、戊○○及被上訴人
    甲○○（以下簡稱甲○○）應共同給付上訴人10,443,000元
    、及美金1,500元，及各其遲延利息。上訴人主張之聲明前
    、後雖有不同，惟均係本於該借貸事實請求之，核上訴人僅
    係更正其法律上之陳述，無涉及訴之變更問題，核先敘明。
二、上訴人主張：其係戊○○之妹，丙○為戊○○之配偶，甲○
    ○及乙○○則為戊○○之子女。上訴人自民國85年8月起即
    陸續借款予被上訴人，時間及金額分別如附表所示，總計為
    15,893,000元、及美金1,500元，有各筆匯款單據可證，且
    戊○○於上訴人索催償還債務時，亦分別於97年3月19日、
    及5月16日以親書文件向上訴人及配偶林義傑表示對不起之
    意，並承認欠款債務、及表示欲處理房屋以償還等情；另證
    人庚○○、辛○○、壬○○及癸○○（即分別為上訴人及戊
    ○○之父親、大姐、妹妹及哥哥）於原審97年10月21日審理
    中亦均證稱被上訴人確有向上訴人借錢之事實，其等均為兩
    造之直、旁系血親身分，且均具有拒絕證言之權利，自無存
    有虛偽不實證述之理由與動機，其等證言自屬可信。而戊○
    ○於本院98年6月25日準備程序中亦不否認上訴人匯錢之事
    實，並自承上訴人並無贈與系爭匯款金錢之意思，足見；系
    爭匯款係本於消費借貸法律關係。惟經上訴人屢次向被上訴
    人追討，仍均未獲清償，爰依消費借貸法律關係，訴請：(一)
    丙○、戊○○應共同給付上訴人5,150,000元；(二)丙○、戊
    ○○及乙○○應共同給付上訴人300,000元；(三)丙○、戊○
    ○及甲○○應共同給付上訴人10,443,000元、及美金1,500
    元，及均自起訴狀繕本送達被上訴人之翌日起至清償日止，
    按年息5%計算之利息；(四)並願供擔保，請准宣告假執行。【
    上訴人原起訴請求被上訴人應連帶給付15,893,000元、及美
    金1,500元暨遲延利息，以及假執行聲請，經原審判決駁回
    。上訴人不服，提起本件上訴。】
三、被上訴人則辯以：上訴人因感念戊○○夫妻對其子即訴外人
    林韋丞在台中就學期間之照顧，供林韋丞就學期間生活費、
    學費、租屋費、聘請家教費之用，及念及姊妹情深，見戊○
    ○身患癌症，丙○須照顧無法工作，接濟戊○○，以及戊○
    ○、丙○在台中地區幫忙上訴人之公司處理接單與客戶接洽
    之工作之報酬，上訴人始匯系爭款項予被上訴人，而非基於
    借貸關係。是上訴人固提出匯款單證明其有將款項交付被上
    訴人，惟上訴人就兩造間就系爭款項是否存有借貸意思表示
    之合致，仍應舉證證明。戊○○固曾以信函向上訴人及其夫
    表示感謝資助之意思，然並未承認借款事實，該信函仍不足
    證明兩造間就系爭金錢有何借貸關係存在。又甲○○及乙○
    ○從未與上訴人有資金往來，系爭匯入其等帳戶之款項均係
    依戊○○指示提供帳戶供匯款之用，甲○○及乙○○對相關
    往來資金細節，並不知情。又匯予訴外人癸○○65萬元款項
    部分，被上訴人否認有向癸○○借款，癸○○亦不能提出有
    交付借款之事實，焉可僅憑其一句話，即令被上訴人承擔該
    筆款項之返還義務。另如附表編號1所示匯入丙○帳戶之款
    項，實係85年4月5日丙○經營之東資商業機器有限公司為上
    訴人代付訴外人匯鑫電傳資訊公司200萬元之貨款，並匯入
    該公司設於彰化銀行忠隆分行00000000000000帳戶，有該匯
    款單可憑，上訴人乃匯款償還上開代墊貨款，並無借貸可言
    。上訴人未能充分舉證證明兩造間系爭匯款有成立借貸關係
    、及被上訴人有共同借貸之事實，應駁回上訴人之訴，惟如
    受不利判決，願供擔保，請准宣告免為假執行等語。
四、查上訴人主張其係戊○○之妹，丙○為戊○○之配偶，甲○
    ○及乙○○係戊○○、丙○之子女；又林義傑（更名前為林
    正義）為上訴人之配偶，癸○○為上訴人及戊○○之哥哥，
    上訴人為引頎企業有限公司（下稱引頎公司）之負責人；上
    訴人自85年8月起即陸續款入被上訴人帳戶，時間及金額
    分別如附表所示，總計為15,893,000元、及美金1,500元；
    戊○○曾分別於97年3月19日、及同年5月16日寄信予上訴人
    、及林義傑等情，業據上訴人提出戶籍謄本、系爭匯款之匯
    款單、及戊○○上開信件等件為證，並為被上訴人所不爭執
    ，堪信上訴人上開部分之主張為真實。惟上訴人主張上開匯
    款均係被上訴人自85年8月起陸續向其借款所交付，其中附
    表編號1至7、編號9、10部分，計5,150,000元部分，係丙○
    、戊○○共同所借；附表編號8匯入乙○○帳戶之30萬元部
    分，係乙○○、丙○與戊○○共同所借；其餘10,443,000元
    、及美金1,500元部分，則為甲○○、丙○與戊○○共同所
    借，被上訴人自應依上開所示，共同返還借款予上訴人一節
    ，則為被上訴人所否認，並以上詞置辯。經查：
  (一)關於上訴人就附表所示匯入被上訴人帳戶之款項，是否基於
    兩造間借款之合意而交付部分：
  1.查上訴人主張被上訴人自85年8月起即陸續向其借款，並由
    其以匯款方式交付如附表所示39筆借貸款項等情，業據上訴
    人提出系爭款項之匯款單為證（見原審卷第7至45頁），且
    據證人即上訴人與戊○○之父親庚○○於原審到庭證稱：「
    戊○○有跟謝瓊瑤（即上訴人）有借款的往來，借錢的事已
    經持續十多年了，戊○○開商店買房子都沒有錢，所以向謝
    瓊瑤借錢。我們是一家人，戊○○他們一家四口回到我家，
    跟我說因為他要開商店買房子沒有錢，要跟謝瓊瑤借錢，要
    求我，請我幫忙向謝瓊瑤說，我有跟謝瓊瑤講，謝瓊瑤有答
    應．．．最近景氣不是太好，謝瓊瑤請戊○○先還他部分錢
    ，但是戊○○不理他，謝瓊瑤回來跟我說要請戊○○還錢，
    但是戊○○不理他，我有跟戊○○說，但是戊○○說沒有錢
    還就跑掉了。」等語（見原審卷第104頁背面）；證人即上
    訴人與戊○○之大姐辛○○於原審亦證稱：「我知道應該是
    丙○、戊○○、甲○○跟謝瓊瑤借錢，大約是今年三月我幫
    他們調解‧‧‧協調過程中，他們有談到欠款大約壹仟多萬
    ，因為有很多筆，所以詳細數目不清楚。我是看謝瓊瑤給我
    看的匯款單，這匯款單戊○○應該沒有否認，因為戊○○退
    休的勞保金180幾萬要先還給謝瓊瑤，當時，戊○○在電話
    中有跟我說，不管是謝瓊瑤給他的還是借他的，他都應該要
    還。因為謝瓊瑤有一些是給現金，不是用匯款的。給他的是
    指現金部分是給他生活費，匯款部分是借的。調解的過程中
    ，戊○○也都沒有否認其跟謝瓊瑤借款‧‧‧一、二十年前
    ，他們說他們全家遭小偷要借錢，．．．戊○○來借錢的原
    因是因為戊○○長期生病需要看醫生，丙○生意失敗，需要
    錢週轉。」等語（見原審卷第105頁背面至第107頁）；及證
    人即上訴人與戊○○之妹壬○○於原審亦證稱：「丙○、甲
    ○○、戊○○、乙○○都曾經打電話跟謝瓊瑤借錢。當時因
    為我和謝瓊瑤都在忙，所以我就按擴音，都有聽到。我大約
    聽過好多次。戊○○借錢的原因係丙○做生意失敗，以及身
    體不好需要看醫生之費用。都是我帶謝瓊瑤去銀行匯款給丙
    ○、甲○○、乙○○、戊○○。匯款是陸陸續續很多次，從
    我進公司陸陸續續到去年都還有匯款。」等語（見原審卷第
    107頁背面）；以及證人即上訴人與戊○○之大哥癸○○於
    原審結證稱：「91年4月、7月由謝瓊瑤匯款40萬、20萬（為
    25萬之誤）是丙○向謝瓊瑤借來償還我借錢給丙○120萬元
    之債務。因為丙○是我妹婿，他說他家裡遭小偷向我借錢，
    借了120萬元，是陸陸續續借的，後來，我在90年間要去印
    尼娶妻有向丙○要錢，但他沒有錢還，就叫謝瓊瑤借他，再
    還給我。後來戊○○有打電話來確認，說他有向謝瓊瑤借錢
    ，是否謝瓊瑤已經有將錢還給我，我就跟他說我已經有收到
    了」等語甚詳（見原審卷第第108頁）。按上開證人為上訴
    人、及楊瓊倩之父親、姐妹、及兄長，堪認證人應無偏袒一
    方之理，其等既均證稱被上訴人確因購屋、家中遭小偷、生
    意周轉及楊瓊倩生病等因素向上訴人借款，衡以兩造與證人
    間為至親關係，親人間有困難互借金錢應急，亦可由親人連
    誼間得知金錢往來原由，亦符合常情，堪認證人上開所述，
    洵屬可採。
  2.又由證人辛○○於原審證述，其於97年3月間在電話中為兩
    造調解，其係基於謝瓊瑤、戊○○所拜託，甲○○則是自己
    主動打電話來；因戊○○於3月間有一筆勞保退休金共180幾
    萬元，調解過程中，她曾經答應要以該款項先還予上訴人，
    嗣該筆錢被中國信託凍結帳戶，就沒有下文；又於調解過程
    中，戊○○也曾說要將甲○○房屋過戶予上訴人，因戊○○
    夫妻、及甲○○沒那麼多現金可還債等語（見原審卷第105
    頁背面、第106頁）；及由戊○○曾以書面向上訴人及其配
    偶林義傑表示「對不起」，並敘明：「以為昨日是最後一次
    的打擾，真的不是二姊（即戊○○）所願，丙○今天有託人
    帶話要我轉達你倆夫妻：這些年你倆夫妻的經濟支持，也很
    感恩，也很自慚，也很不自量力‧‧‧其實二姐也有打算時
    間時機好一點房子處理好會把你夫妻這些年幫忙的錢雙手奉
    上，尤其是在去年知道你們公司訂單減少，我就焦慮的睡不
    著覺，二姐也知道好兄弟要明分帳，吃人一斤要還人一斗的
    道理‧‧‧」等語，有戊○○於3月19日署名之信件在卷可
    稽（見本院卷第35至39頁）；以及上訴人委請律師發函向被
    上訴人追討欠款後，戊○○於97年5月16日以書信致林義傑
    表示：「．．．你倆夫妻當初好意的資助，我也說過是不是
    過戶房子給你們，是瓊瑤說不想趕盡殺絕，後來我也有說：
    那房子如果賣得出去，我一定會先還你們錢，‧‧‧你知道
    嗎？我要開刀，我還交待明誠，房子貸款如能處理，一定要
    幫我還三姨丈（即林義傑）的錢」等語（見本院卷第41至46
    頁），上訴人並不否認上開信件之真正，惟辯以：上開書信
    內容並不能證明有借款之事實云云（見本院卷第58頁），然
    查：系爭匯款茍非出於兩造間借貸之原因關係，被上訴人應
    無積欠上訴人任何款項，兩造自無需於97年3月間委由證人
    辛○○調解，且證人辛○○之證言洵屬可採，已如上述，證
    人辛○○既證述戊○○欲以勞保退休金之款項，先償還予上
    訴人之情；又戊○○於上開信件中，亦表明感謝上訴人夫妻
    這些年來經濟上之支持，俟時機好時會處理房屋後奉還金錢
    ，因好兄弟也要明分帳，且言明已交待其子甲○○房屋貸款
    後，要先償還上訴人夫妻金錢等情甚明，如系爭匯款並非借
    款性質，何以戊○○要處理房屋後之款項，償還予上訴人，
    足見，上訴人主張兩造間存有消費借貸之事實，尚非無據。
    況戊○○於本院準備程序中亦陳稱：「匯錢的事實都不否認
    ，上訴人對其很好才會這樣。其打算將丙○名下太平的房子
    過戶給上訴人以解決系爭債務，價值將近400萬元」等語（
    見本院卷第74頁及背面），益證系爭匯款為借款性質甚明。
  3.被上訴人雖又以：上訴人因感念戊○○夫妻對其子即訴外人
    林韋丞在台中就學期間之照顧，供林韋丞就學期間生活費、
    學費、租屋費、聘請家教費之用，及念及姊妹情深，見戊○
    ○身患癌症，丙○須照顧無法工作，接濟戊○○，以及戊○
    ○、丙○在台中地區幫忙上訴人之公司處理接單與客戶接洽
    之工作之報酬，上訴人始匯系爭款項予被上訴人，而非基於
    借貸關係等語，惟已為上訴人所否認。經查：系爭匯款總數
    高達15,893,000元、及美金1,500元，且多數為10萬元以上
    之大額匯款，倘如被上訴人主張系爭匯款係為供上訴人之子
    就學期間費用、或接濟幫助戊○○之用，即核與該數額顯非
    相當；至是否為戊○○、丙○在台中地區幫忙上訴人之公司
    處理接單與客戶接洽之工作之報酬，並未見被上訴人提出具
    體事證以實其說，自不足採。且戊○○於本院準備程序中亦
    自承：上訴人匯款至被上訴人四人名下，係基於幫助之情，
    並無贈與之意等語甚詳（見本院卷第75頁），則戊○○以上
    訴人念及姊妹情深，見其身罹癌症，丙○須照顧無法工作，
    而為接濟云云，亦有所不實。
  4.按民法所定之消費借貸法律關係為一契約行為，主張借貸者
    除應證明雙方間有交付金錢之事實外，固應證明有消費借貸
    之合意始可。次按當事人主張有利於己之事實，就其事實有
    舉證之責任。民事訴訟法第277條前段固亦定有明文。然證
    明應證事實之證據資料，並不以可直接單獨證明之直接證據
    為限，凡先綜合其他情狀，證明某事實，再由某事實為推理
    的證明應證事實，該證明某事實之間接證據，自包括在內（
    最高法院91年度台上字第2578號、92年度台上字第1499號判
    決意旨參照）。被上訴人雖以：當事人主張有金錢借貸關係
    存在，須就其發生所須具備之特別要件即金錢之交付及借貸
    意思表示互相一致負舉証之責任，若僅証明有金錢之交付，
    未証明借貸意思表示互相一致者，尚不能認為有金錢借貸關
    係存在等語。惟查：上訴人與戊○○間為親姊妹關係，上訴
    人於被上訴人為購屋、生意周轉及戊○○生病等原因，向上
    訴人借款應急，衡以兩造間之至親關係，且戊○○於本院準
    備程序中亦不否認其等姐妺感情甚篤，上訴人對其非常好等
    情，則上訴人於匯借系爭款項予被上訴人時，出於信任、親
    情之考量，未能周全保全借款權益之行為（如書寫借據、或
    證人在場證明等行為），亦與常情無違。上訴人已提出附表
    所示39筆款項之匯款單、戊○○上開書信、及以證人庚○○
    、辛○○、壬○○及癸○○於原審上開之證詞，以及兩造間
    曾於97年3月間委請大姐辛○○調解等間接事證，堪認上訴
    人陸續匯款如附表所示39筆款項予被上訴人，應係本於其等
    間消費借貸之合意而交付。被上訴人既不否認本件確有金錢
    交付之事實（見本院卷第57頁背面、第74頁），且上訴人就
    其主張系爭匯款確係基於兩造間消費借貸之合意而交付，已
    舉證如上，被上訴人爭執系爭匯款，並非基於消費借貸合意
    所交付，即應就其等主張有利於己之積極事實，即基於何法
    律關係而收受系爭匯款，負舉證責任，惟被上訴人並未為之
    ，被上訴人空口否認，即無足採。
  (二)上訴人自85年間起陸續匯款如附表所示39筆款項予被上訴人
    ，既係本於其等間消費借貸之合意而交付，則上訴人訴請被
    上訴人清償系爭借款之本息，為有理由。上訴人主張附表編
    號1至3匯入丙○帳戶、編號4至7匯入戊○○帳戶、及編號9
    、10匯入丙○所指定之癸○○帳戶，共計5,150,000元部分
    ，為丙○、戊○○所借；附表編號8匯入乙○○帳戶之30萬
    元部分，係乙○○、丙○與戊○○於90年1月間由乙○○出
    面開口共同所借；其餘如附表所示編號11至39匯入甲○○帳
    戶共計10,443,000元、及美金1,500元部分，係91年9月間以
    後，陸續由甲○○與丙○、戊○○共同所借，甲○○曾表示
    願將其台中市○○路房屋過戶予上訴人，以清償部分借款，
    因沒錢辦理過戶手續，向上訴人借得編號38、39款項，作為
    辦理過戶手續費用，詎甲○○並未履行承諾，且惡意脫產將
    房屋向銀行抵押貸款設定，甲○○應與丙○、戊○○共同償
    還此部分借款等語。查上訴人主張被上訴人上開借款緣由、
    及過程，經核與證人辛○○於原審之證述，即丙○、甲○○
    、戊○○均向上訴人借錢，丙○因生意失敗才和戊○○一起
    回娘家借錢；及證人壬○○亦證稱：其接過丙○、甲○○、
    戊○○、乙○○向上訴人借錢之電話，其有載上訴人去銀行
    匯款；甲○○曾請上訴人借錢予其父親，其以後會還；及乙
    ○○說要繳納房屋貸款、生活費，要借30萬元等情，大致相
    符，應堪採信。被上訴人雖以：附表編號1之200萬元匯款部
    分，係因85年4月5日丙○經營之東資商業機器有限公司為上
    訴人代付訴外人匯鑫電傳資訊公司200萬元之貨款，上訴人
    為償還上開代墊貨款始匯款，該筆並非借貸；而附表編號9
    、10之65萬元部分，係匯予訴外人癸○○，亦與丙○、戊○
    ○無關，否認有向癸○○借款之事實；又甲○○及乙○○從
    未與上訴人有資金往來，系爭匯入甲○○、乙○○帳戶之款
    項，均由戊○○指示匯入該帳戶，甲○○、乙○○對相關往
    來資金細節並不知情云云。惟查：被上訴人固提出東資商業
    機器有限公司於85年4月5日匯款予訴外人匯鑫電傳資訊公司
    ，面額200萬元之匯款申請書為證（見本院卷第103頁），惟
    已為上訴人所否認，上開匯款人及受款人與兩造間有何關聯
    性，均未據被上訴人提出其他具體事證，以資佐證，尚難認
    定丙○有代上訴人代付上開貨款，而否認附表編號1所示之
    借款。又戊○○、丙○雖否認其等有向癸○○借款之情，惟
    上訴人就戊○○、丙○確有向癸○○借款120萬元，因無力
    清償，由其代償一節敘明甚詳（見本院卷第74頁背面)，及
    據證人癸○○證述如上，即丙○家中遭小偷，陸續向其借12
    0萬元，其於90年間要去印尼娶妻，丙○無力還錢，就叫上
    訴人借他，戊○○嗣後亦打電話來確認等語；再由癸○○寫
    予戊○○之信函內容載稱：「瓊倩吾妹如見‧‧‧前與妹提
    及將微錢放妳處以作週轉事，盼妳了解我之誠意，而勿予拒
    之，朋友尚有通財之義，況乎你我乃同根手足，何忍拒兄之
    誠意於千里呢？」等語（見原審卷第153頁）；及據丙○於
    本院準備程序中陳稱：「癸○○當時有要借這筆錢給我週轉
    ，我有拒絕，他叫我不要拒絕」等語（見本院卷第74頁背面
    ），足見；丙○、戊○○確有向癸○○證借錢之事實，按上
    訴人、戊○○、及癸○○間為兄妹之關係，苟上訴人系爭匯
    款非戊○○、丙○向上訴人所借用以清償向癸○○之借款，
    而係癸○○與上訴人間之債務，上訴人逕得向癸○○求償即
    可，何需大費周張於本件中併為請求，而致訴訟上攻防之煩
    瑣。再被上訴人雖稱甲○○、乙○○對系爭往來資金細節，
    並不知情云云，惟依上開匯款單據，附表所示編號8之30萬
    元確係匯入乙○○之帳戶；附表所示編號11至39合計10,443
    ,000元、及美金1,500元部分，均係匯入甲○○之帳戶；復
    參以甲○○、乙○○分別為63、64年所生（見本院卷第107
    、108頁），於前揭款項匯入其等帳戶時均已成年，其等並
    未能舉證證明上開帳戶有被借用、或盜用情事、及匯入款項
    去向與其等無涉之事證，且其等確向上訴人借款一節，亦已
    據證人辛○○、壬○○證述如上，堪認上訴人主張附表編號
    8之30萬元係乙○○與其父母即丙○、戊○○共同所借；附
    表編號11至39合計10,443,000元及美金1,500元部分，則為
    甲○○與丙○、戊○○共同所借等情屬實。則乙○○、甲○
    ○上開所辯，並不足採。
五、綜上所述；上訴人本於消費借款清償債務法律關係，訴請(一)
    丙○、戊○○應共同給付上訴人5,150,000元；(二)丙○、戊
    ○○及乙○○應共同給付上訴人300,000元；(三)丙○、戊○
    ○及甲○○應共同給付上訴人10,443,000元、及美金1,500
    元，及均自起訴狀繕本送達被上訴人之翌日起即97年6月11
    日至清償日止，按年息5%計算之利息，均為有理由，應予准
    許。原審為上訴人敗訴之判決，容有未洽，上訴意旨指摘原
    判決不當，求予廢棄改判，為有理由，應由本院予以廢棄，
    改判如主文第二至四項所示；並就兩造願供擔保為假執行、
    及免為假執行之聲請，分別酌定相當擔保金如主文第六至八
    項所示。
六、本案事實已臻明確，兩造其餘攻擊防禦方法，不足以影響本
    判決結果，爰不一一論述，併此敘明。
據上論結：本件上訴為有理由，依民事訴訟法第450條、第78條、
第85條第1項、第463條、第390條第2項、第392條，判決如主文。
中    華    民    國    98    年    10    月    20    日
                民事第四庭    審判長法  官  陳蘇宗
                                    法  官  黃永祥
                                    法  官  張浴美
以上正本係照原本作成。
如對本判決上訴，須於收受判決送達後20日內向本院提出上訴書
狀，其未表明上訴理由者，應於提出上訴後20日內向本院提出上
訴理由書（須按他造人數附具繕本）。
上訴時應提出委任律師為訴訟代理人之委任狀。具有民事訴訟法
第466條之1第1項但書或第2項之情形為訴訟代理人者，另應附具
律師及格證書及釋明委任人與受任人有該條項所定關係之釋明文
書影本。
                                    書記官  阮正枝
中    華    民    國    98    年    10    月    20    日
                                                      Ｓ
附表：
 ┌──┬─────┬────┬───┬───────┬─────┐
 │編號│  日  期  │匯 款 人│收款人│  金      額  │ 備    註 │
 │    │（年月日）│        │      │（新台幣：元）│          │
 ├──┼─────┼────┼───┼───────┼─────┤
 │1   │85.8.8    │謝瓊瑤  │丙○  │     2,000,000│          │
 ├──┼─────┼────┼───┼───────┼─────┤
 │2   │87.1.12   │謝瓊瑤  │丙○  │        30,000│          │
 ├──┼─────┼────┼───┼───────┼─────┤
 │3   │87.5.21   │謝瓊瑤  │丙○  │        50,000│          │
 ├──┼─────┼────┼───┼───────┼─────┤
 │4   │89.10.4   │謝瓊瑤  │戊○○│     1,000,000│          │
 ├──┼─────┼────┼───┼───────┼─────┤
 │5   │89.11.8   │謝瓊瑤  │戊○○│     1,000,000│          │
 ├──┼─────┼────┼───┼───────┼─────┤
 │6   │90.3.13   │謝瓊瑤  │戊○○│       300,000│          │
 ├──┼─────┼────┼───┼───────┼─────┤
 │7   │91.1.8    │謝瓊瑤  │戊○○│       120,000│          │
 ├──┼─────┼────┼───┼───────┼─────┤
 │8   │90.1.29   │謝瓊瑤  │乙○○│       300,000│          │
 ├──┼─────┼────┼───┼───────┼─────┤
 │9   │91.4.8    │謝瓊瑤  │癸○○│       400,000│          │
 ├──┼─────┼────┼───┼───────┼─────┤
 │10  │91.7.9    │謝瓊瑤  │癸○○│       250,000│          │
 ├──┼─────┼────┼───┼───────┼─────┤
 │11  │91.9.9    │謝瓊瑤  │甲○○│       500,000│          │
 ├──┼─────┼────┼───┼───────┼─────┤
 │12  │91.9.9    │謝瓊瑤  │甲○○│       500,000│          │
 ├──┼─────┼────┼───┼───────┼─────┤
 │13  │91.12.10  │謝瓊瑤  │甲○○│       300,000│          │
 ├──┼─────┼────┼───┼───────┼─────┤
 │14  │92.3.3    │謝瓊瑤  │甲○○│       200,000│          │
 ├──┼─────┼────┼───┼───────┼─────┤
 │15  │92.6.6    │謝瓊瑤  │甲○○│       500,000│          │
 ├──┼─────┼────┼───┼───────┼─────┤
 │16  │92.10.29  │謝瓊瑤  │甲○○│       500,000│          │
 ├──┼─────┼────┼───┼───────┼─────┤
 │17  │92.12.4   │謝瓊瑤  │甲○○│       450,000│          │
 ├──┼─────┼────┼───┼───────┼─────┤
 │18  │92.12.10  │林正義  │甲○○│     1,000,000│林正義係原│
 │    │          │        │      │              │告之配偶  │
 ├──┼─────┼────┼───┼───────┼─────┤
 │19  │92.12.10  │林正義  │甲○○│     1,000,000│          │
 ├──┼─────┼────┼───┼───────┼─────┤
 │20  │93.2.4    │謝瓊瑤  │甲○○│       600,000│          │
 ├──┼─────┼────┼───┼───────┼─────┤
 │21  │93.7.16   │謝瓊瑤  │甲○○│        70,000│          │
 ├──┼─────┼────┼───┼───────┼─────┤
 │22  │93.7.20   │謝瓊瑤  │甲○○│       300,000│          │
 ├──┼─────┼────┼───┼───────┼─────┤
 │23  │93.9.17   │謝瓊瑤  │甲○○│       100,000│          │
 ├──┼─────┼────┼───┼───────┼─────┤
 │24  │93.10.28  │謝瓊瑤  │甲○○│       700,000│          │
 ├──┼─────┼────┼───┼───────┼─────┤
 │25  │93.12.7   │謝瓊瑤  │甲○○│       100,000│          │
 ├──┼─────┼────┼───┼───────┼─────┤
 │26  │94.1.21   │林正義  │甲○○│       553,000│          │
 ├──┼─────┼────┼───┼───────┼─────┤
 │27  │94.3.3    │謝瓊瑤  │甲○○│       100,000│          │
 ├──┼─────┼────┼───┼───────┼─────┤
 │28  │94.4.4    │謝瓊瑤  │甲○○│       500,000│          │
 ├──┼─────┼────┼───┼───────┼─────┤
 │29  │94.6.28   │引頎公司│甲○○│       300,000│          │
 ├──┼─────┼────┼───┼───────┼─────┤
 │30  │94.8.4    │謝瓊瑤  │甲○○│       200,000│          │
 ├──┼─────┼────┼───┼───────┼─────┤
 │31  │94.9.20   │林義傑  │甲○○│       100,000│          │
 ├──┼─────┼────┼───┼───────┼─────┤
 │32  │94.10.12  │謝瓊瑤  │甲○○│       100,000│          │
 ├──┼─────┼────┼───┼───────┼─────┤
 │33  │94.12.12  │謝瓊瑤  │甲○○│       100,000│          │
 ├──┼─────┼────┼───┼───────┼─────┤
 │34  │94.12.22  │謝瓊瑤  │甲○○│       100,000│          │
 ├──┼─────┼────┼───┼───────┼─────┤
 │35  │95.1.18   │林義傑  │甲○○│     1,150,000│          │
 ├──┼─────┼────┼───┼───────┼─────┤
 │36  │95.4.18   │謝瓊瑤  │甲○○│       100,000│          │
 ├──┼─────┼────┼───┼───────┼─────┤
 │37  │95.6.28   │謝瓊瑤  │甲○○│       120,000│          │
 ├──┼─────┼────┼───┼───────┼─────┤
 │38  │96.12.25  │謝瓊瑤  │甲○○│       200,000│          │
 ├──┼─────┼────┼───┼───────┼─────┤
 │39  │97.1.16   │謝瓊瑤  │甲○○│美金1500元    │          │
 └──┴─────┴────┴───┴───────┴─────┘


司法院資訊處製作；財團法人民間司法改革基金會備份。
